臺灣屏東地方法院民事判決
111年度簡上字第63號
上  訴  人  
即  原  告  百筌合板有限公司

法定代理人  鄭李慧琍
訴訟代理人  吳剛魁律師
被 上訴 人
即  被  告  合迪股份有限公司

法定代理人  陳鳳龍  


訴訟代理人  王柏翊  
上列當事人間債務人異議之訴事件，上訴人對民國111年3月2日
本院屏東簡易庭110年度屏簡字第368號第一審判決提起上訴，本
院於111年11月23日言詞辯論終結，判決如下：
    主  文
一、原判決關於駁回上訴人後開第二、三項之訴部分及訴訟費用
    之裁判均廢棄。
二、確認被上訴人就臺灣高雄地方法院109年度司促字第27234號
    支付命令所載對上訴人之債權，於超過新臺幣263,942元本
    息部分不存在。
三、本院110年度司執字第22555號清償債務強制執行事件，對上
    訴人所為之強制執行程序，於超過新臺幣263,942元本息部
    分，應予撤銷。
四、上訴人其餘上訴駁回。
五、第一、二審訴訟費用由被上訴人負擔百分之22，餘由上訴人
    負擔。
    事實及理由
一、上訴人起訴主張：
㈠、訴外人楊有志前因積欠被上訴人債務，經被上訴人執本票裁
    定聲請對楊有志對上訴人之薪資債權強制執行，並經本院核
    發105年度司執字第49971號移轉命令（下稱系爭移轉命令）
    ，嗣被上訴人與楊有志達成協議（下稱系爭協議），約定薪
    資債權之移轉方式係由上訴人依附表一所列時間，開立附表
    一所列金額支票予被上訴人，並由被上訴人提示兌現後簽立
    收據寄予上訴人，是被上訴人對於上開移轉債權之方式並無
    異議。
㈡、未料被上訴人竟於民國109年11月26日向臺灣高雄地方法院聲
    請核發109年度司促字第27234號支付命令（系爭支付命令）
    ，命上訴人給付新臺幣（下同）336,274元及自支付命令送
    達日起至清償日止，按週年利率百分之5計算之利息，暨賠
    償督促程序費用500元，該支付命令嗣因上訴人逾越法定期
    間提起異議而確定。然上訴人於楊有志任職期間，已依系爭
    協議移轉楊有志對上訴人如附表一所示薪資債權，並未積欠
    任何楊有志對上訴人之薪資債權，為此，爰依強制執行法第
    14條第2項提起本件訴訟等語。並於原審聲明：⒈確認被上訴
    人就系爭支付命令所載對上訴人之336,274元及自支付命令
    送達日起至清償日止，按週年利率百分之5計算之利息，暨
    賠償督促程序費用500元之債權不存在。⒉本院110年度司執
    字第22555號強制執行事件之強制執行程序（下稱系爭強制
    執行程序）應予撤銷。
二、被上訴人則以：楊有志積欠被上訴人737,651元債務，嗣被
    上訴人聲請強制執行後，經本院核發系爭移轉命令，上訴人
    應就楊有志每月得支領薪資債權之3分之1移轉於被上訴人。
    依楊有志105年至108年綜合所得稅各類所得資料清單，楊有
    志於105年至108年分別自上訴人處受領所得如附表二年度所
    得所示之金額，則上訴人應自系爭移轉命令核發時即105年1
    1月起按月移轉如附表一所示應扣款金額（即薪資債權之3分
    之1）予被上訴人，未料上訴人僅以如附表一所列時間，開
    立如附表一實際扣款金額之支票，尚積欠如附表一差額欄所
    示薪資金額未移轉，故上訴人尚須給付被上訴人336,274元
    ，且伊與楊有志間並無上訴人所稱系爭協議存在等語，資為
    抗辯。並於原審聲明：上訴人之訴駁回。
三、原審為上訴人敗訴之判決，上訴人聲明不服提起上訴，於本
    院除援用於原審之陳述外，另以：
㈠、被上訴人之業務與銀行業從事之法人金融業務極其相似，故
    應遵循銀行内部控制制度，有關催收業務之程序，催收單位
    應將有關之檔案及報表妥善保管，凡進入法律程序之每一逾
    期戶，應依規定建立法務卷宗並妥善保管相關法律文件。
㈡、被上訴人係由中租迪和股份有限公司（下稱中袓公司）百分
    之百持股控制，又中租公司則係由英屬蓋曼群島商中租控股
    股份有限公司（下稱中租控股公司）百分之百持股控制。而
    中租公司既為公開發行公司，中租控股公司既為上市公司，
    依據證券交易法第14-1條應建立財務、業務之内部控制制度
    ，並依公開發行公司建立内部控制制度處理準則第6條及第7
    條第1項第1、5款之規定，就應收帳款、借款執行與紀錄等
    政策與程序建立内部控制制度，則被上訴人自105年10月起
    至109年10月既有就上訴人所積欠之債務為強制執行，勢必
    應提供相關催收紀錄供中租公司、中租控股公司進行内部控
    制作業。
㈢、再者，被上訴人作為中租控股公司之子公司，依據中租控股
    公司防制洗錢及打擊資恐政策第13條規定，自應就其應收帳
    款製作催收卷宗、催收日誌及催收帳卡等文件，並妥善保存
    ，於本院要求提供相關催收文件時，應確保能夠迅速提出，
    始符合上市公司及其子公司之内部控制及稽核制度。原審逕
    以被上訴人非銀行業，而認定被上訴人於原審拒未提出相關
    催收資料與民事訴訟法第345條證明妨礙無涉，尚嫌速斷。
㈣、退步言，縱使本院認定被上訴人未與楊有志達成協議，然原
    審漏未審酌上訴人已於107年5月至108年9月、109年2月、10
    9年4月至109年5月、109年7月至109年8月間移轉楊有志部分
    薪資債權予行政執行署，依強制執行法第115條之1第2項之
    規定，每月扣押楊有志薪資債權之總額不得逾薪資金額之3
    分之1，故針對附表一上開期日差額之部分，仍有扣除之必
    要。
㈤、並聲明：⒈原判決廢棄。⒉確認被上訴人就系爭支付命令所載對上訴人之336,274元及自支付命令送達翌日起至清償日止，按週年利率百分之5計算之利息，暨賠償督促程序費用500元之債權不存在。⒊系爭強制執行程序應予撤銷。　　
四、被上訴人除引用原審之陳述外，另以：
    被上訴人係屬租賃公司而非銀行業，不受銀行內部控制之規
    範。況催收卷宗所留文件資料係被上訴人内部催收作業流程
    ，確不影響被上訴人對楊有志及嗣後對上訴人之請求及強制
    執行程序，相關作業皆有相關管轄地方法院民事執行處強制
    執行卷宗留存執跡可稽，且本次執行對象乃係針對上訴人，
    有關檔卷之收錄、管理範圍，僅止於系爭強制執行程序所核
    發之執行命令、催告存證信函、支付命令等，上開文件已由
    被上訴人於原審提出。並聲明：上訴駁回。　　
五、兩造不爭執事項：
㈠、楊有志積欠被上訴人737,651元，經被上訴人聲請強制執行，
    並依本院105年度司執字第49971號強制執行事件核發於105
    年11月14日執行命令，命上訴人應將楊有志對上訴人之每月
    薪資債權，於上訴人收取該執行命令即105年11月18日起，
    於被上訴人如系爭移轉命令說明三所示債權金額範圍內，依
    該命令移轉於被上訴人。
㈡、上訴人自系爭移轉命令核發時即105年11月起至楊有志離職即
    109年10月止，於如附表一所示年度及月份欄，以支票方式
    給付如附表一所示實際移轉金額欄予被上訴人。
㈢、楊有志於105年至108年分別自上訴人處受領所得如附表二年
    度所得欄所示之金額，楊有志於105年至108年每月得支領薪
    資債權則如附表二每月薪資債權所示欄之金額。
㈣、就楊有志109年之年度所得與每月薪資債權額，同意以如附表
    二所示108年之年度所得及每月薪資債權額計算。
六、得心證之理由：
    上訴人主張被上訴人與楊有志有成立系爭協議，同意僅就如
    附表一實際扣款金額欄所示金額進行扣款，不受系爭移轉命
    令所定每月薪資債權三分之一之限制等語，為被上訴人所否
    認，則本件爭點厥為：楊有志與被上訴人間是否存有系爭協
    議？茲分述如下：
㈠、關於舉證責任之分配：
  ⒈按當事人主張有利於己之事實者，就其事實有舉證之責任。
    但法律別有規定，或依其情形顯失公平者，不在此限。民事
    訴訟法第277條定有明文。復按受訴法院於決定是否適用該
    條但書所定公平之要求時，應視各該具體事件之訴訟類型特
    性及待證事實之性質，斟酌當事人間能力、財力之不平等、
    證據偏在一方、蒐證之困難、因果關係證明之困難及法律本
    身之不備等因素，透過實體法之解釋及政策論為重要因素等
    法律規定之意旨，衡量所涉實體利益及程序利益之大小輕重
    ，接近待證事項證據之程度、舉證之難易、蓋然性之順序（
    依人類之生活經驗及統計上之高低），並依誠信原則，定其
    舉證責任或是否減輕其證明度，俾符上揭但書規定之旨趣，
    實現公正裁判之目的（最高法院107年度台上字第267號判決
    意旨參照）。
  ⒉本件上訴人主張就被上訴人與楊有志間之債權而言，上訴人
    並非當事人，被上訴人作為債權人，顯然符合「證據接近度
    」之要件，且被上訴人作為專業催收機構，具備高度集團之
    組織能力與專業能力，相較於上訴人僅為一般建材批發企業
    ，實應提高被上訴人之舉證責任，以符合「武器平等原則」
    。此外，上訴人自105年11月起長年扣款固定整數金額予被
    上訴人，被上訴人遲至109年11月始加以爭執，基於「誠信
    原則」，應由被上訴人負舉證責任云云。
  ⒊然查，本件並非職業災害、公害、商品製造人責任及醫療訴
    訟等現代型之訴訟型態，而為傳統民事糾紛；再者，被上訴
    人雖有從事應收帳款收買業務、金融機構金錢債權收買業務
    等，然上訴人亦為法人，難認兩造有明顯能力、財力之不平
    等情事；又上訴人收受本院核發之系爭移轉命令後，本應依
    系爭移轉命令內容如數將楊有志每月薪資債權3分之1移轉予
    被上訴人，始為常態，如上訴人主張被上訴人有同意上訴人
    （或同意楊有志）扣款金額低於前開數額，自應由上訴人留
    存、提出該等變更系爭移轉命令之相關證據為憑。從而，本
    件兩造當事人間並無武器不平等、證據偏在一方、蒐證困難
    、因果關係證明困難或法律本身之不備等情事，難認有舉證
    責任轉換或減輕原則之適用，仍應由上訴人就楊有志與被上
    訴人間是否存有系爭協議乙節負舉證責任。
㈡、上訴人無法舉證系爭協議存在：
  ⒈上訴人雖提出由被上訴人開立之收據為證（見原審卷第17至2
    6頁），惟此僅可證明上訴人有於如附表一所示年度及月份
    欄，給付如附表一所示實際移轉金額欄予被上訴人，尚不能
    證明被上訴人與楊有志間存有系爭協議。上訴人復稱前開金
    額均為固定數額，被上訴人4年間均未異議，可證系爭協議
    存在云云。然此業經被上訴人為反駁陳述：被上訴人每日款
    項金流龐大，實無法逐筆核對，何況楊有志有持續遭扣薪，
    考量訴訟成本，不會馬上去查核等語，核無顯不合理之處，
    於乏其他事證佐證下，尚難僅因被上訴人未即時就扣款金額
    表示異議，遽認系爭協議確實存在。
  ⒉上訴人提出之法務部行政執行署屏東分署收據（見原審卷第1
    25至137頁），亦僅能證明該署有自上訴人處受領楊有志之
    薪資債權，無法推論被上訴人與楊有志間有存有系爭協議。
  ⒊準此，依上訴人之主張及舉證，尚不足使本院形成系爭協議
    確實存在之心證。則上訴人主張已依系爭協議移轉楊有志對
    上訴人如附表一所示薪資債權，並未積欠任何楊有志對上訴
    人之薪資債權等語，即無理由。
㈢、按對於自然人因提供勞務而獲得之繼續性報酬債權發扣押命
    令之範圍，不得逾各期給付數額三分之一，強制執行法第11
    5條之1第2項第1款定有明文。本件上訴人已於107年5月至10
    8年9月、108年11月、109年2月、109年4月至109年5月、109
    年7月至109年8月間移轉楊有志部分薪資債權予行政執行署
    ，合計72,332元等節，業據提出法務部行政執行署屏東分署
    收據為憑（見原審卷第125至137頁）。依前引條文，此部分
    金額應予扣除，且被上訴人亦同意扣除該金額（見原審卷第
    241至242頁、本院卷第125頁）。是被上訴人依系爭支付命
    令僅得向上訴人請求給付263,942元（計算式：336,274元－7
    2,332元＝263,942元）。則上訴人請求撤銷系爭強制執行程
    序於超過263,942元之範圍，應屬有據；至逾此部分之請求
    ，則無理由。　　　
七、綜上所述，本件上訴人請求確認被上訴人就系爭支付命令所
    載對上訴人之債權，於超過新臺幣263,942元本息部分不存
    在，暨請求將系爭強制執行程序，於超過新臺幣263,942元
    本息部分撤銷，為有理由，應予准許；逾此範圍之請求，則
    無理由，應予駁回。原審就上開應予准許部分，駁回上訴人
    之請求，容有未洽，上訴意旨指摘原判決此部分不當，求予
    廢棄，為有理由，應由本院將原判決關於此部分廢棄，改判
    如主文第1、2項所示。又上開應不予准許部分，原審為上訴
    人敗訴之判決，核無不合，上訴意旨指摘原判決此部分不當
    ，求予廢棄，為無理由，應予駁回。
八、本件事證已臻明確，兩造其餘之攻擊或防禦方法及所用之證
    據，經本院斟酌後，認為均不足以影響本判決之結果，爰不
    逐一論列，併此敘明。
九、據上論結，本件上訴為一部有理由，一部無理由，依民事訴
    訟法第436條之1第3項、第450條、第449條第1項、第79條，
    判決如主文。　　
中　　華　　民　　國　　111 　年　　12　　月　　14　　日
                  民事第一庭  審判長法　官　陳怡先
                                    法　官　李育任
                                    法　官  林政斌
正本係照原本作成　　　　　　　　　　　　　　　　　　
不得上訴　
中　　華　　民　　國　　111 　年　　12　　月　　14　　日
                                    書記官  戴仲敏

附表一：
編號 年月 實際扣款金額 （新臺幣） 應扣款金額即 每月薪資債權額之1/3（新臺幣） 差額 （新臺幣） 1 105 年11月 8,000元 9,872元 1,872 元 2 105 年12月 8,000元 9,872元 1,872 元 3 106 年1 月 5,000元 9,774元 4,774元 4 106 年2 月 5,000元 9,774元 4,774元 5 106 年3 月 5,000元 9,774元 4,774元 6 106 年4 月 3,000元 9,774元 6,774元 7 106 年5 月 3,000元 9,774元 6,774元 8 106 年6 月 3,000元 9,774元 6,774元 9 106 年7 月 3,000元 9,774元 6,774元 10 106 年8 月 3,000元 9,774元 6,774元 11 106 年9 月 3,000元 9,774元 6,774元 12 106 年10月 3,000元 9,774元 6,774元 13 106 年11月 3,000元 9,774元 6,774元 14 106 年12月 3,000元 9,774元 6,774元 15 107 年1 月 3,000元 9,373元 6,373元 16 107 年2 月 3,000元 9,373元 6,373元 17 107 年3 月 3,000元 9,373元 6,373元 18 107 年4 月 3,000元 9,373元 6,373元 19 107 年5 月 3,000元 9,373元 6,373元 20 107 年6 月 3,000元 9,373元 6,373元 21 107 年7 月 3,000元 9,373元 6,373元 22 107 年8 月 3,000元 9,373元 6,373元 23 107 年9 月 3,000元 9,373元 6,373元 24 107 年10月 3,000元 9,373元 6,373元 25 107 年11月 3,000元 9,373元 6,373元 26 107 年12月 3,000元 9,373元 6,443元 27 108 年1 月 3,000元 10,668元 7,668元 28 108 年2 月 3,000元 10,668元 7,668元 29 108 年3 月 3,000元 10,668元 7,668元 30 108 年4 月 3,000元 10,668元 7,668元 31 108 年5 月 3,000元 10,668元 7,668元 32 108 年6 月 3,000元 10,668元 7,668元 33 108 年7 月 3,000元 10,668元 7,668元 34 108 年8 月 3,000元 10,668元 7,668元 35 108 年9 月 3,000元 10,668元 7,668元 36 108 年10月 0元 10,668元 10,668元 37 108 年11月 3,000元 10,668元 7,668元 38 108 年12月 3,000元 10,668元 7,668元 39 109 年1 月 3,000元 10,668元 7,668元 40 109 年2 月 3,000元 10,668元 7,668元 41 109 年3 月 0元 10,668元 10,668元 42 109 年4 月 3,000元 10,668元 7,668元 43 109 年5 月 3,000元 10,668元 7,668元 44 109 年6 月 0元 10,668元 10,668元 45 109 年7 月 3,000元 10,668元 7,668元 46 109 年8 月 3,000元 10,668元 7,668元 47 109 年9 月 3,000元 10,668元 7,668元 48 109 年10月 0元 10,668元 10,668元  合    計   336,274元 
附表二：
編號 年度 年度所得（新臺幣） 每月薪資債權額（新臺幣） 每月薪資債權額之1/3（新臺幣） 1 105年 355,385元 29,615元 9,872元 2 106年 351,870元 29,323元 9,774元 3 107年 337,440元 28,120元 9,373元 4 108年 384,060元 32,005元 10,668元